臺灣高雄地方法院民事判決　　　　　　　94年度重訴字第96號
原　　　告　華南商業銀行股份有限公司
法定代理人　乙○○
訴訟代理人　邱美英
被　　　告　高鋁金屬股份有限公司
兼法定代理　丙○○
人
被　　　告　丙○○
被　　　告　甲○○
　　　　　　　　　　　　之四
上列當事人間清償借款事件，經本院於民國94年4 月28日言詞辯
論終結，判決如下：
  主      文
被告應連帶給付原告新臺幣壹仟肆佰萬元，及如附表一所示之利
息、違約金。
被告應連帶給付原告美金伍拾壹萬捌仟伍佰貳拾伍元貳角肆分，
及自如附表二所示之利息、違約金，或按清償日當時原告銀行即
期外匯牌告賣出匯率折算新台幣給付之。
訴訟費用由被告連帶負擔。
    事實及理由
一、本件被告高鋁金屬股份有限公司（下稱高鋁公司）、丙○○
    及甲○○均經合法通知，無正當理由未於言詞辯論期日到場
    ，核無民事訴訟法第386 條所列各款情形，爰依原告之聲請
    ，由其一造辯論而為判決。
二、原告主張：緣高鋁公司邀同丙○○及甲○○為連帶保證人，
    約定如下：(1)分別於附表一 所示之日期向原告借款新台幣
    （下同）900 萬元及 500 萬元，借款期間分別如附表一所
    示，利息則按原告基準利率加碼年息百分之 3.03 % 按月計
    付利息，嗣後隨原告基準利率調整時調整，到期即將借款本
    金一次清償，又連帶保證人丙○○及甲○○分別與原告約定
    保證被告高鋁公司對原告現在及將來一切債務範圍內以新臺
    幣6,000 萬元為限額負連帶清償責任。(2)又高鋁公司於民國
    93年6 月21日與原告簽訂委任開發遠期信用狀契約，約定以
    美金100 萬元為限額，被告以記帳方式進口（Ｏ／Ａ）所需
    之國外應付帳款融資，以每筆不超過180 天計算各筆債務之
    清償日，利息自借款日起按年率2.81 %計付，遲延償還時，
    願依原貸款利率，遲延日原告銀行「新台幣基本放款利率加
    年率2.5 ％」與遲延日原告銀行「外幣貸款利率」三者孰高
    為準，計付遲延利息，逾期在六個月以內部分，另按遲延利
    率10％加計逾期違約金，超過六個月部分，按遲延利率之20
    ％加計逾期違約金計算。詎上開借款及國外應付帳款融資之
    墊款到期迭經催討，僅清償利息至94年1 月4 日止及部分本
    金，尚積欠如附表一二之金額、利息及違約金未清償，屢經
    催討均置之不理，爰本於消費借貸、開發信用狀契約及連帶
    保證法律關係，爰聲明：被告應連帶給付原告壹仟肆佰萬元
    、美金伍拾壹萬捌仟伍佰貳拾伍元貳角肆分，及如附表所示
    之利息、違約金。
三、原告主張高鋁公司邀同丙○○及甲○○為連帶保證人，向原
    告借款共計1400萬元，又與原告簽訂開發遠期信用狀契約，
    約定美金100 萬元為限額，概括委任原告按照開發信用狀申
    請書所列各條款開發信用狀及墊付押匯款。嗣高鋁公司陸續
    原告墊借款如附表二所示之美金518525.24 元及利息、違約
    金。惟高鋁公司分別自附表所示利息起算日起未依約繳納利
    息，經催討無果，依授信約定書，應視為全部債務到期。再
    丙○○及甲○○於88年6 月21日與原告訂立最高限額保證契
    約，同意於誠善公司對原告所負現在及未來之一切債務，以
    五千萬元為限額，願負擔連帶保證責任，而按高鋁公司尚欠
    如附表所示本金、利息及違約金迄未清償，屢向被告催討，
    均未獲置理等情，有原告提出保證書、授信約定書、委任開
    發遠期信用狀契約、進口單據到達通知單（託收融資催收款
    ）、進口到單交易記錄單、放款收回記錄表附卷可證，核與
    原告主張墊款本金、利息、違約金及未償餘額等事實相符，
    已堪認原告上開事實為真。復按當事人對於他造主張之事實
    ，於言詞辯論時不爭執者，視同自認。又當事人對於他造主
    張之事實，已於相當時期受合法之通知，而於言詞辯論期日
    不到場，亦未提出準備書狀爭執者，準用第一項之規定。民
    事訴訟法第280 條第1 項前段、同條第3 項前段，分別定有
    明文。本件高鋁公司、丙○○甲○○均於相當時期合法收受
    本院言詞辯論通知書，卻未於言詞辯論期日到場，亦未提出
    任何準備書狀爭執原告主張之事實，揆諸上揭規定，應視同
    自認原告主張之事實，益堪認原告主張為真實。
四、按借用人應於約定期限內，返還與借用物種類、品質、數量
    相同之物。遲延之債務，以支付金錢為標的者，債權人得請
    求依法定利率計算之遲延利息，但約定利率較高者，仍從其
    約定利率。當事人得約定債務人不履行債務時，應支付違約
    金，民法第478 條前段、第233 條第1 項、第250 條第1 項
    分別定有明文。又數人負同一債務，明示對於債權人各負全
    部給付之責任者，為連帶債務，民法第272 條第1 項已有明
    文，而所謂連帶保證債務，係指保證人與主債務人負同一債
    務，對於債權人各負全部給付之責任者而言（最高法院45年
    度第1426號判例參照）。又連帶債務人之債權人，得對於債
    務人中之一人或數人，或其全體，同時或先後請求全部或一
    部之給付，且連帶債務未全部履行前，全體債務人仍負連帶
    責任，民法第273 條亦有明文。本件被告高鋁公司固未依約
    清償前揭本息，依其與原告間之約定，全部債務視為到期，
    而尚欠上述借款、利息、違約金未予清償，被告丙○○、甲
    ○○為本件借款之連帶保證人，依前開規定，應負連帶清償
    責任。從而，原告依消費借貸、開發信用狀契約及連帶保證
    契約之法律關係，請求被告連帶給付如主文所示欠款、利息
    及違約金，洵屬有據，應予准許。
五、據上論結，本件原告之訴為有理由，依民事訴訟法第385 條
    第1 項前段、第85條第2 項，判決如主文。
中　　華　　民　　國　　94　　年　　4 　　月　　29　　日
                  民事第五庭法　官　郭慧珊
正本係照原本作成。
如不服本判決，應於送達後20日內，向本院提出上訴狀並表明上
訴理由，如於本判決宣示後送達前提起上訴者，應於判決送達後
10日內補提上訴理由書（須附繕本）。
中　　華　　民　　國　　94　　年　　4 　　月　　29　　日
                            書記官　董明惠
附表一：
┌──┬─────┬───────┬───────┬───┬────────┐
│編號│ 債權本金 │  借款日      │ 利息         │利率  │ 違約金         │
│    │ （新台幣 │              │ 起算期間     │      │計算期間        │
│    │          │  到期日      │              │      │及利率          │
├──┼─────┼───────┼───────┼───┼────────┤
│ 一 │ 9,000,000│  93年10月11日│ 93年12月12日 │6.582%│ 自94年1月13日  │
│    │          │  至94年1月10 │ 起至清償日止 │      │ 起至清償日止， │
│    │          │  日          │              │      │ 逾期六個月以內 │
│    │          │              │              │      │ 按原利率10 %， │
│    │          │              │              │      │ 超過六個月按原 │
│    │          │              │              │      │ 利率20%計算    │
├──┼─────┼───────┼───────┼───┼────────┤
│ 二 │ 5,000,000│  93年11月15日│ 93年12月16日 │6.582%│ 自94年1月17日  │
│    │          │  至94年2月15 │ 起至清償日止 │      │ 起至清償日止， │
│    │          │              │              │      │ 逾期六個月以內 │
│    │          │              │              │      │ 按原利率10 %， │
│    │          │              │              │      │ 超過六個月按原 │
│    │          │              │              │      │ 利率20%計算    │
└──┴─────┴───────┴───────┴───┴────────┘
附表二：
┌──┬─────┬──────┬───────┬───┬────────┬─────┐
│編號│債權本金  │ 借款日     │ 利息         │利率  │違約金          │ 借款金額 │
│    │ 新台幣   │            │ 起算期間     │      │ 計算期間       │          │
│    │          │ 到期日     │              │      │及利率          │          │
├──┼─────┼──────┼───────┼───┼────────┼─────┤
│一  │232,800   │ 93年6月24日│              │      │                │          │
│    │          │ 至93年12月 │ 自94年1月5日 │9.535%│ 自94年2月6日起 │          │
│    │          │ 21日       │              │      │ 至清償日止，逾 │232,800.00│
│    │          │            │ 起至清償日止 │      │ 期六個月以內者 │          │
│    │          │            │              │      │ 按原利率10%，  │          │
│    │          │            │              │      │ 超過六個月按原 │          │
│    │          │            │              │      │ 利率20%計算    │          │
│    │          │            │              │      │                │          │
├──┼─────┼──────┼───────┼───┼────────┼─────┤
│二  │57,609.41 │ 同上       │ 自94年1月13日│ 同上 │ 自94年2 月14日 │69,019.20 │
│    │          │            │ 起至清償日止 │      │ 起清償日止，逾 │          │
│    │          │            │              │      │ 期六個月以內按 │          │
│    │          │            │              │      │ 原利率10 %，超 │          │
│    │          │            │              │      │ 過六個月按原利 │          │
│    │          │            │              │      │ 率20%計算      │          │
├──┼─────┼──────┼───────┼───┼────────┼─────┤
│    │          │            │              │      │                │          │
│三  │84,994.83 │ 同上       │ 自94年1月13日│      │ 自94年2月6日起 │ 84,994.83│
│    │          │            │ 起至清償日止 │      │ 至清償日止，逾 │          │
│    │          │            │              │      │ 期六個月以內按 │          │
│    │          │            │              │      │ 原利率10 %，超 │          │
│    │          │            │              │      │ 過六個月按原利 │          │
│    │          │            │              │      │ 率20%計算      │          │
├──┼─────┼──────┼───────┼───┼────────┼─────┤
│    │          │            │              │      │                │          │
│四  │77,121.00 │ 同上       │ 自94年1月 5日│      │  自94年2月6日起│77,121.00 │
│    │          │            │ 起至清償日止 │      │  至清償日止，逾│          │
│    │          │            │              │      │  期六個月以內按│          │
│    │          │            │              │      │  原利率10 %，超│          │
│    │          │            │              │      │  過六個月按原利│          │
│    │          │            │              │      │  率20%計算     │          │
├──┼─────┼──────┼───────┼───┼────────┼─────┤
│五  │66,000.00 │ 同上       │94年1月 5日   │      │自94年2 月6 日  │66,000.00 │
│    │          │            │至清償日止    │      │起清償日止，逾  │          │
│    │          │            │              │      │期六個月以內按  │          │
│    │          │            │              │      │原利率10 %，超  │          │
│    │          │            │              │      │過六個月按原利  │          │
│    │          │            │              │      │率20%計算       │          │
│    │          │            │              │      │                │          │
└──┴─────┴──────┴───────┴───┴────────┴─────┘
